臺灣高等法院刑事判決　　　　　　　　93年度上訴字第3434號
上　訴　人
即　被　告　甲○○
指定辯護人　本院公設辯護人 乙○○
上列上訴人因強盜案件，不服臺灣板橋地方法院93年度訴字第11
80號，中華民國93年10月20日第一審判決（起訴案號：臺灣板橋
地方法院檢察署93年度偵字第9624號），提起上訴，本院判決如
下：
    主  文
上訴駁回。
    事  實
一、甲○○前有賭博、贓物、竊盜、偽造文書等案件之犯罪科刑
    紀錄，執行完畢均逾五年。又於民國（下同）86年間因犯攜
    帶兇器竊盜罪，經原審法院於 86年1月28日以85年度易緝字
    第300號判處有期徒刑一年，上訴後經本院於 86年5月6日以
    86年度上易字第1877號駁回上訴確定。並於86年間因違反麻
    醉藥品管理條例案件，經原審法院於86 年1月28日以85年度
    易緝字第299號判處有期徒刑七月，上訴後經本院於86年5月
    6日以86年度上易字第 1879號駁回上訴確定。嗣經本院於88
    年4月6日以88年度聲字第385 號裁定應執行有期徒刑一年五
    月。復因收受贓物案件，經原審法院於87年11月25日以87年
    度易緝字第150 號判處有期徒刑二月；又因偽造文書案件，
    經原審法院於88年6月2日以88年度易字第1111號判處有期徒
    刑四月；上開二罪經原審法院於88 年9月30日以88年度聲字
    第2120號裁定應執行有期徒刑五月，如易科罰金以三百元折
    算一日。前開各案接續執行，於88年12月22日縮短刑期執行
    完畢。另因犯攜帶兇器竊盜罪，經原審法院於90年1月29 日
    以89年度易字第3173號判處有期徒刑二年六月，於92年7 月
    29日縮短刑期假釋出監，至 93年2月16日縮刑假釋期滿，以
    已執行論。
二、甲○○猶不知悔改意圖為自己不法之所有，於93年6月4日下
    午9時50分許，在臺北縣板橋市縣○○道○段33 巷1弄10號前
    ，以自備之鑰匙發動電門的方式，竊取戊○○所有之車號AB
    -0555號自小貨車(該車內載有價值新台幣﹝下同﹞12萬元之
    成衣15大包；起訴書漏載），得手後駕駛該車倒退準備離去
    時碰倒路旁機車並產生聲響，為住在上址2 樓之戊○○聽見
    後立即下樓查看；此際鄰居即住在台北縣板橋市縣○○道 ○
    段33巷1弄9號前之丙○○接連聽見其夫喊叫「為何上開汽車
    撞倒機車沒有停下」，及戊○○之妻喊叫「我們的車被偷走
    了」後，丙○○與戊○○即各自騎乘車號GDH-082號、BQH-2
    38號機車自後追趕，戊○○在行進中叫甲○○將貨車歸還，
    但甲○○不予理會，至臺北縣板橋市○○路299 號前，戊○○將機車檔在甲○○所竊貨車前方，甲○○因防護贓物、脫
    免逮捕，當場駕車加速衝撞戊○○所騎乘之機車，以此方式
    施強暴於戊○○，導致該機車遭撞壞而無法繼續騎乘，戊○○因適時跳開而受有雙下肢多處擦挫傷之傷害（傷害部分業
    據戊○○於原審審理中撤回告訴，見原審卷第八五頁），適
    有計程車司機楊鴻津駕駛車號096-MB營業小客車搭載乘客行
    經該處，見狀即讓戊○○上車後繼續追趕。而甲○○繼續駕
    駛上開貨車，行經台北縣板橋市○○路 220巷口時，被丙○○追趕上，丙○○並向甲○○喊叫「你怎麼偷人家的車」，
    然甲○○未予理會，繼續駕車由板橋市○○路後右轉民生路
    方向行駛，至板橋市○○路○段133號前停等紅燈時，丙○○
    騎車趕上並將機車由右騎至甲○○所駕駛前開貨車前方亦正
    在停等紅燈之另一部不詳車號汽車前面，丙○○請求該車駕
    駛人協助將AB-0555 號自小貨車擋住，以阻止甲○○繼續向
    前開，但該駕駛人誤解丙○○之意，而將車向右停靠路邊，
    此際甲○○接續前開防護贓物、脫免逮捕之犯意，駕駛該貨
    車往前開，並衝撞丙○○所騎機車，以此方式施強暴於丙○○，致該機車前面板、前箱、左側條等處損壞，丙○○則受
    有左下肢與右足挫傷（即左下肢四處各2.5x2與 8x10公分，
    4x6與4x4公分，12x6公分之血腫；右下肢四處各3x2x2與2x2
    公分，2x2公分血腫）(該傷口後來併發成蜂窩性組織炎及左
    小腿創傷合併皮下血腫感染）之傷害。嗣甲○○繼續駕駛上
    開貨車因逆向駛入單行道，而在臺北縣新莊市○○路178 號
    前，逆向不慎擦撞丁○○所駕駛車號7T-5263 號自小客車，
    及顏家渝所有而停放在路旁之車號2T-1357 號自小客車後始
    停住，隨後追趕至現場之計程車司機楊鴻津、戊○○與車上
    不詳姓名之乘客見狀一同下車，將甲○○從貨車上拉出車外
    ，戊○○並大喊「抓賊」，許多路人聽見後衝上前對急於逃
    走之甲○○拳打腳踢，致甲○○頭部、雙手及腰部等處受傷
    （傷害部分業據甲○○於偵查中撤回告訴），嗣經警據報後
    到場查獲。
三、案經被害人戊○○、丙○○訴由臺北縣政府警察局新莊分局
    報請臺灣板橋地方法院檢察署檢察官偵查起訴。
    理  由
一、訊據上訴人即被告甲○○固坦承於上揭時地，竊取戊○○之
    AB-0555 號自小貨車（內有成衣15大包）之事實，惟矢口否
    認有被訴準強盜之犯行，辯稱：伊當時駕駛竊取之贓車被騎
    乘機車之戊○○攔下，因戊○○手上拿有鐵棍，伊跟戊○○
    說不要追，伊會停車並把車歸還，但戊○○不願意，因伊怕
    被毆打，便將貨車開走，並沒有要脫免逮捕、防護贓物而開
    車去撞他們。伊不知當時丙○○有沒有追上來，丙○○的傷
    不是伊撞的，可能是丙○○不小心擦傷，且當時有多人，有
    人拿棍子，伊如果下車，將會被打死云云。原審指定辯護人
    為被告辯護稱：本件屬純粹竊盜案，因當時正好是塞車時間
    ，被告駕駛之車輛車窗是否有開啟，丙○○追被告時人車吵
    雜，於追趕行進中能否語言溝通，實為一大問題，且被告不
    認識丙○○，也知道車子不屬於其所有，被告不理其他陌生
    機車騎士，亦屬常理，是本件丙○○之受傷應屬過失傷害；
    而依證人戊○○、丙○○之證述及附卷之診斷證明書2 紙，
    固均指被告當時駕車迎面衝撞，導致渠等機車毀損及身體受
    傷，惟尚不足證明其所受傷害係他傷或自行擦傷，蓋卷附照
    片之機車現況似非被衝撞之結果，且依常情研斷2 位被害人
    之傷勢應係自行跌倒而非他人加暴之結果，因而被告所為自
    與準強盜罪之構成要件有間，不應遽以準強盜罪論處云云（
    原審卷第九五頁）。
二、惟查：
(一)上揭犯罪事實，業據告訴人戊○○、丙○○指述歷歷（見93
    年度偵字第9624號偵查卷第12至17、19至21、80頁，原審卷
    第82至90頁），且經證人即駕駛車號096-MB營業小客車之楊
    鴻津（見偵卷第22至24、81頁）、駕駛車號7T-5 263號自小
    客車之丁○○（見偵卷第25至27頁）及車號2T-1357 號自小
    客車車主己○○（見偵卷第28至30頁）等人，分別於警詢時
    及偵查中證述屬實，並有臺北縣政府警察局贓物認領保管單
    1紙（見偵卷第32頁）、車號AB-0555 號自小貨車及2T-1357
    號自小客車照片共6張(見偵卷第38至40頁）、車號GDH-08 2
    號機車照片4張（見偵卷第41至42頁）、被告受傷照片4張（
    見偵卷第44至45頁）在卷可稽。而告訴人戊○○、丙○○各
    自騎乘機車，遭被告駕駛前開自小貨車撞擊後，造成機車均
    受損，戊○○、丙○○並分別受有雙下肢多處擦挫傷，及左
    下肢與右足挫傷（即左下肢四處各2.5x2與8x10公分，4x6與
    4x4公分，12x6 公分之血腫；右下肢四處各3x2x2與2x2公分
    ，2x2公分血腫）(該傷口後來併發成蜂窩性組織炎及左小腿
    創傷合併皮下血腫感染)等情，亦有車號GDH-082號機車照片
    4張（見偵卷第41至42頁)、告訴人丙○○之受傷照片4張（
    見偵卷第89頁）、行政院衛生署台北醫院93年6月5日診斷證
    明書2紙（見偵卷第36至37頁）、同醫院93年6月11日診斷證
    明書（見偵卷第90頁）、大鈞診所診斷證明書（見偵卷第91
    頁）、板橋中興醫院診斷證明書（見偵卷第92頁）、雷順進
    機車行機車修理收據（見偵卷第88頁）各1 紙附卷可佐證。
    又被告竊取戊○○之AB-0555 號自小貨車內放有價值12萬元
    之成衣15大包，業據告訴人戊○○證述在卷（見偵卷第14頁
    ），且有上開貨車照片、臺北縣政府警察局贓物認領保管單
    可稽（見偵卷第三二頁），均應信屬實。至被告係以何方法
    竊取上開貨車一節，被告於警詢時供稱其以車主未拔走之鑰
    匙開啟貨車（見偵卷第5頁)，嗣於偵查中改稱是用自己的鑰
    匙開啟該貨車等語（見偵卷第79頁）；其於審理中又稱鑰匙
    是插在車子鑰匙孔上等語（見原審卷第93頁），然參酌告訴
    人戊○○於審理中明確證述被竊時伊貨車鑰匙是放在家中等
    語（原審卷第八五頁），應認被告於偵查中供述其以自己所
    有之鑰匙開啟上開貨車一節較為可採。
(二)被告雖辯稱：伊被戊○○攔下時，因戊○○手上拿有鐵棍，
    伊跟戊○○說不要追，伊將停車後把車歸還，但戊○○不願
    意，因怕被毆打，便將貨車開走云云（見原審卷第58頁）。
    然告訴人戊○○於偵查中結證稱：貨車被人開走，伊騎車在
    後面追，在第一個紅燈追到被告時，伊下車叫被告把車歸還
    ，結果被告還是繼續開走，伊就把機車停在被告前面，被告
    還加速對伊衝撞，致機車遭被告撞壞，人在跳開時腳受傷，
    後來計程車司機楊鴻津叫伊上車，最後被告逆向行駛進入單
    行道內，撞到2 部車，伊拉被告下車，被告想要逃走就被路
    人毆打等語詳確（見偵卷第80頁）。告訴人戊○○於審理中
    亦證述：伊在樓上聽到樓下機車倒地聲音，並往樓下看，發
    現廂型車不見，當時車內有成衣，伊就下樓騎機車去追，被
    告駕駛貨車是往板橋市○○路方向走，伊追過去，在過了第
    1 個紅綠燈左轉，行進中伊騎在被告旁邊，伊在被告左邊並
    叫被告把車子歸還，一直追到某條路，因為塞車，伊把車擋
    在被告前面（左前），被告可能是在驚慌之下，要走就撞到
    伊的機車，伊人跌倒後受傷，被告駕車接近伊時，伊人先跳
    走，被告所駕駛貨車就撞到機車，被告應是在驚慌之下才會
    這樣，當伊跳開後，被告就繼續向前行駛，伊就喊抓賊，後
    面1 輛計程車就讓伊上車繼續追，後來被告逆向開到單行道
    ，撞到路邊的車子，才被我們攔下來；伊所騎機車當時停在
    被告駕駛貨車左前方時，被告車子是停著的，當時伊騎機車
    ，手上並沒有拿東西，伊當時與被告距離約2、3公尺，車子
    靠近時，伊覺得很危險就跳開了，被告駕駛貨車之速度伊沒
    有辦法判斷，因為伊當時機車是橫擺在被告駕駛之貨車前面
    ，伊沒辦法將機車直接騎走，只好跳開；伊追趕時，被告說
    車子是他朋友的，伊感覺被告要把車子停在路邊，就速度放
    慢，期間雙方並沒有發生口角等語（見原審卷第82至85頁）
    。其中就被告駕車撞擊告訴人戊○○騎乘機車之情形，告訴
    人戊○○於審理中雖改稱：被告可能是在驚慌之下，要走就
    撞到伊的機車等語（見原審卷第82頁）；然戊○○於偵查中
    證述：伊下車叫被告把車歸還，結果被告還是繼續開走，伊
    就把機車停在被告前面，被告還「加速對伊衝撞」，致機車
    遭被告撞壞，人在跳開時腳受傷等情詳確（見偵卷第80頁）
    ，顯然係告訴人與被告洽談和解後於審理中所為迴護被告之
    詞，此部分應以告訴人戊○○於偵查中所言較為可採。觀之
    告訴人戊○○上開證述情節，可知告訴人戊○○騎乘機車第
    1 次將被告攔下時，其並未手持鐵棍等任何器物，且雙方之
    間亦無口角或肢體衝突，此外復無事證足認被告上揭所辯屬
    實，所辯尚難採信。又查，告訴人當時既已明確向被告表示
    索還贓車，並用機車擋住被告貨車往前行駛欲加以逮捕，且
    被告於警詢時亦供承伊被車主戊○○的機車擋住，戊○○叫
    伊下車，伊就告知戊○○說「不要抓我才下車，要再繼續抓
    我，就不下去，要繼續開」，後來伊就繼續往前開等語，足
    見被告當時確有防護贓物、兔脫逮捕之目的，被告當場仍駕
    車加速衝撞告訴人戊○○，以此方式施強暴於戊○○，致戊○○之機車遭撞壞無法騎乘，人受有雙下肢多處擦挫傷之傷
    害，是被告於竊盜後，基於防護贓車、脫免逮捕而當場對於
    戊○○施以強暴行為甚明。
(三)又被告駕駛贓車在板橋市○○路到板南路口停等紅綠燈時，
    告訴人丙○○騎車停在被告旁邊，質問被告為何偷車，被告
    聽後不予理會繼續開走，直到板橋市○○路上紅綠燈，被告
    衝撞告訴人丙○○所騎機車，致機車左側受損，丙○○則受
    有左下肢與右足挫傷等節，業據告訴人丙○○於偵查中結證
    稱：伊騎機車追戊○○的貨車，到了便利商店看到那台贓車
    ，到板橋市○○路路口時伊還向被告說「你怎麼偷別人的車
    ，趕快停車」，被告還是一直開，伊一直追到板橋市○○路
    ，戊○○騎機車遭被告撞倒，伊則繼續追被告，到板橋市○○路時，伊叫1 位小姐將車停在被告所開的貨車前面，但該
    小姐聽錯意思而將車子開走，被告就開車撞伊，是從伊的左
    腳撞下去，伊所騎機車有受損等語屬實（見偵查卷第80頁）
    。且告訴人丙○○於審理中亦證述：案發時伊先生在門口溜
    狗，看到貨車被開走以為是戊○○兒子在開，聽到2 樓蕭太
    太說車子被偷，伊就騎車去追，是由板橋市縣○○道往莊敬
    路方向，在莊敬路到板南路口第1 個紅綠燈，被告停紅燈時
    ，伊騎車停在被告駕駛座左手邊，問被告為何偷別人的車，
    被告還在笑，也不理伊，且手有遮著頭，綠燈後，被告就繼
    續開走，到板南路右轉民生路，之後直走，到第2 個紅綠燈
    ，被告就停住，車子左轉四維路，伊就一直追，在四維路中
    間，伊看到被告車子撞到戊○○的機車，我有看到戊○○跳
    開，被告撞倒戊○○機車後就繼續開車，伊就騎機車跟著追
    ，追到長江路2段，到新海路那邊有1個紅綠燈，他停車時，
    前方有1 輛白色轎車，我就從右邊繞到白色車子前面擋住，
    叫白車不要開走，幫伊擋車子，開車的小姐可能聽錯，就開
    車到旁邊，被告就直接衝撞伊的機車，被告有看到伊在前面
    ，且當時伊騎乘機車是橫在被告駕駛貨車前面，伊看到被告
    車子開過來時，伊機車要倒車，但來不及就被撞了，造成機
    車左邊車殼全部毀壞，身體是左邊被撞傷，被告繼續開車往
    新海路方向前進，伊就沒有繼續追等語詳確（見原審卷87至
    88頁），且與偵查中所證情節大致相符。被告雖辯稱；伊不
    知丙○○後來有無追上來，但丙○○的傷不是伊撞的，可能
    是丙○○不小心擦傷，當時有多人，且有些人拿棍子，伊如
    果下車，將會被打死云云。然告訴人丙○○已明確證述其在
    板橋市○○路路口時向被告說「你怎麼偷別人的車，趕快停
    車」時，被告在笑且不予理會，並將手遮著頭，當綠燈亮後
    就繼續開走；被告直接衝撞伊機車前，有看到伊在前面等語
    ，足認被告所辯情節與告訴人丙○○證述之事實不符。而告
    訴人丙○○與被告之間並無怨隙，衡情自無甘冒偽證風險而
    逕予誣陷之理，其證述情節足堪採信。再參合告訴人丙○○
    所提出各次診斷證明書、受傷照片及機車行修理機車收據之
    記載，顯示丙○○遭被告所駕駛貨車撞擊後，其身體受傷及
    機車受損情形均非輕微，足認當時2車碰撞之力道非輕，且
    被告於竊取他人貨車後逃離現場之途中始終遭車主追趕，對
    於他人騎車趨前阻擋係為追復贓物或欲將被告逮捕之人，衡
    情被告亦應十分清楚明瞭。是原審指定辯護人為被告辯護稱
    ：被告不認識丙○○，也知道車子不屬於其所有，被告不理
    其他陌生機車騎士，亦屬常理云云，顯與社會常情相悖，尚
    非有據。被告既知悉丙○○係追復贓車之人，其猶駕車衝撞
    丙○○機車，致其機車受損及人受傷，益徵被告就此係承前
    準強盜之單一犯意，因防護贓物、脫免逮捕而當場對於丙○○施以強暴行為至明。指定辯護人辯稱：本件丙○○之受傷
    應屬過失傷害云云，亦非有據，均難據為被告有利之認定。
    綜上所述，被告所辯各節顯係畏罪卸責之詞，要難採信。本
    案事證已甚明確，被告犯行洵堪認定，應依法論科。
三、按刑法第329 條之犯罪構成要件中所謂之「當場」施以「強
    暴」，不以行為人尚未離去現場為限，縱已離開現場，如尚
    在他人跟蹤追躡中，仍不失為「當場」，又「強暴」係指以
    有形之暴力行為強加諸被害人或其他在場之第三人之身體，
    不以使被害人或其他在場之第三人不能抗拒為必要。查被告
    竊取告訴人戊○○所有之貨車（內有成衣15包）後，因防護
    贓車，而當場對於告訴人戊○○、丙○○施以強暴行為，核
    其所為，應依刑法第329 條之規定論以同法第328條第1項之
    強盜罪。又被告於竊盜後，為防護贓物、脫免逮捕而以單一
    之犯意，於密接之時間，以相同之手法接續對於戊○○、丙○○施以強暴行為，為接續犯，屬實質上一罪。另被告為防
    護贓物、脫免逮捕，當場施以強暴，各致戊○○及丙○○ 2
    人成傷，並無證據證明被告另有傷害之故意，應認係準強盜
    罪之當然結果，均不另論傷害罪。至被告最後在台北縣新莊
    市○○路178 號前遭戊○○等人拉出車外，許多路人衝上前
    對急於逃走之被告拳打腳踢並對被告逮捕，此部分並無證據
    證明被告當時有再對路人或其他逮捕被告之人，有何當場施
    以強暴、脅迫之情，此部分尚無準強盜犯行可言，併予敘明
    。被告前有賭博、贓物、竊盜、偽造文書、麻醉藥品管理條
    例等案件之犯罪執行紀錄，最近1 次因犯攜帶兇器竊盜罪，
    經原審法院於90年1月29日以 89年度易字第3173號判處有期
    徒刑二年六月，於92年7月29日縮短刑期假釋出監，至93年2
    月16日縮刑假釋期滿，以已執行論，有本院被告全國前案紀
    錄表可稽，其受有期徒刑之執行完畢，五年以內再犯本件有
    期徒刑以上之罪，為累犯，應依法加重其刑。原審依刑法第
    329條、第328 條第1項、第47條規定，審酌被告前有多次攜
    帶兇器竊盜罪犯罪紀錄，仍不知悔改，再犯同罪質之侵害財
    產性犯罪，於竊取他人貨車後，為防護贓物、脫免逮捕，不
    顧告訴人安危，駕車撞擊告訴人騎乘之機車，對於告訴人所
    生危害，影響社會治安甚鉅，事後僅與丁○○、顏家渝達成
    和解(有協議書2件可稽，見原審卷第107、108頁），但未賠
    償告訴人戊○○、丙○○所受損害，及犯罪後否認大部分犯
    行，態度非佳等一切情狀，論處被告甲○○竊盜，因防護贓
    物、脫免逮捕，而當場施以強暴罪，累犯，量處有期徒刑五
    年六月之刑，並敘明被告竊取告訴人戊○○貨車時所用之鑰
    匙，因未據扣案，復無證據證明現落何處，為避免他日執行
    困難，不予宣告沒收。本院核其認事用法均無不合，判處被
    告前開罪刑，要無違誤，且量刑輕重本屬法院職權之行使，
    原審量刑時已審酌刑法第57條所列各款科刑應審酌事項，而
    原判決所處之刑復無失出入情形，被告猶執陳詞上訴否認犯
    罪，並就原審業已依職權斟酌量刑事項重為爭執，求為更輕
    量刑，核無理由，應予駁回。
據上論斷，應依刑事訴訟法第368條，判決如主文。
本案經檢察官陳維練到庭執行職務。
中　　華　　民　　國　　94　　年　　 3 　　月　　3　　日
　　　　　　　　　刑事第十二庭審判長法　官  李文成
　　　　　　　　　　　  　　　　    法　官  周盈文
　　　　　　　 　 　　　　　　　　　法　官  官有明
以上正本證明與原本無異。
如不服本判決，應於收受送達後十日內向本院提出上訴書狀，其
未敘述上訴之理由者並得於提起上訴後十日內向本院補提理由書
（均須按他造當事人之人數附繕本）。
                                    書記官  林蓓瑜
中　　華　　民　　國　　94　　年　　3 　　月　　4 　　日
附錄：本案論罪科刑法條全文
刑法第三百二十八條第一項
意圖為自己或第三人不法之所有，以強暴、脅迫、藥劑、催眠術
或他法，至使不能抗拒，而取他人之物或使其交付者，為強盜罪
，處五年以上有期徒刑。
刑法第三百二十九條
竊盜或搶奪，因防護贓物、脫免逮捕或湮滅罪證，而當場施以強
暴脅迫者，以強盜論。
